【裁判字號】    97,上訴,2437
【裁判日期】    971209
【裁判案由】    違反毒品危害防制條例
【裁判全文】
臺灣高等法院臺中分院刑事判決        97年度上訴字第2437號
上  訴  人
即  被  告  丁○○
選任辯護人  劉雅榛  律師
            陳忠儀  律師
上列上訴人因違反毒品危害防制條例案件，不服臺灣彰化地方法
院九十六年度訴字第二一七五號，中華民國九十七年八月二十六
日第一審判決（起訴案號：臺灣彰化地方法院檢察署九十六年度
偵字第九二０六號），提起上訴，本院判決如下：
    主  文
原判決撤銷。
丁○○犯如附表所示之罪，各應處如附表主文欄所示之刑。主刑
部分應執行有期徒刑玖年。
    事  實
一、丁○○與乙○○（未經起訴）前為男女朋友關係，且渠等均
    有施用第二級毒品甲基安非他命之慣行，明知甲基安非他命
    業經毒品危害防制條例列為第二級毒品管制，依法不得販賣
    、持有，竟仍為圖謀厚利俾供購毒施用，竟意圖營利，以非
    丁○○、乙○○名義所申辦，內裝有門號00000000
    00號之行動電話（含SIM卡，雖未扣案，然係丁○○以其
    妻林雅雪名義申辦用以聯絡販賣甲基安非他命所用，實屬丁○○所有）充作與欲購毒者之聯絡工具，並由其等二人與欲
    購毒者聯絡交易甲基安非他命之數量、金額及地點後，再由
    其等二人共同搭乘自小客車外出交易毒品。嗣於附表所示之
    交易時間、交易地點，分別以附表所示之交易方式及交易價
    格，共同販賣第二級毒品甲基安非他命四次予陳明春施用，
    販賣甲基安非他命所得之款項，則留供渠等充作購毒所用。
    嗣因丁○○另有槍砲、毒品案件遭通緝，經警於九十六年五
    月十日凌晨一時許，在臺北縣三重市○○○路跟監丁○○欲
    進行逮捕，適目睹丁○○、乙○○於附表編號四所示之風尚
    洗車場進行甲基安非他命交易，經警於該次交易完成後，在
    臺北縣三重市○○○路、新興路口便利商店，對丁○○進行
    逮捕，當場查獲丁○○、乙○○二人，且於丁○○所駕自小
    客車內，扣得非丁○○所有，與本案販賣甲基安非他命無關
    之甲基安非他命四包、分裝袋一百七十個、吸管一支、橡膠
    管十三個、吸食器一個、電子秤一個及電池三顆等物品，而
    查知上情。
二、案經彰化縣警察局移送臺灣彰化地方法院檢察署檢察官偵查
    起訴。
    理  由
壹、證據能力部分：
一、證人陳明春、乙○○於警詢中之證言均有證據能力。
    按被告以外之人（包括證人、鑑定人、告訴人、被害人及共
    同被告等）於司法警察官或司法警察調查中所為之陳述，與
    審判中不符時，其先前之陳述具有較可信之特別情況，且為
    證明犯罪事實存否所必要者，得為證據，刑事訴訟法第一百
    五十九條之二定有明文。所謂「前後陳述不符」之要件，應
    就前後階段之陳述進行整體判斷，以決定其間是否具有實質
    性差異，惟無須針對全部陳述作比較，陳述之一部分有不符
    ，亦屬之。而所謂「具有較可信之特別情況」之情形，亦應
    就前後陳述時之各種外部情況進行比較，以資決定何者外部
    情況具有可信性。若陳述係在特別可信之情況下所為，則虛
    偽陳述之危險性即不高，雖係審判外陳述，或未經被告為反
    對詰問、對質，仍得承認其有證據能力。所稱「外部情況」
    之認定，例示如下：
    (一)時間之間隔：陳述人先前陳述是在記憶猶新的情況下直接
      作成，一般與事實較相近，事後即可能因記憶減弱或變化
      ，致有不清晰或陳述不符之現象發生。
    (二)有意識的迴避：由於先前陳述時被告未在場，是陳述人直
      接面對詢問警員所為陳述較為坦然；事後可能因陳述人對
      被告有所顧忌或同情，因而在被告面前較不願陳述不利被
      告之事實。
    (三)受外力干擾：陳述人單獨面對司法警察（官）所為之陳述
      ，程度上較少會受到來自被告方面強暴、脅迫、詐欺、利
      誘或收買等外力之影響，其陳述較趨於真實。若被告在庭
      或有其他成員參與旁聽時，陳述人可能會本能的作出迴避
      對被告不利之證述，或因不想生事招惹麻煩乃虛構事實或
      進而否認以前之供述而為陳述。
    (四)事後串謀：證人對警察描述其所親身經歷之情形，因較無
      時間或動機去編造事實，客觀上亦較難認與被告間有勾串
      情事，其陳述具有較可信性。但事後因特殊關係，雙方可
      能因串謀、請託而統一口徑；或事後情況變化，兩者從原
      先敵對關係變成現在友好關係，抑或業已由中取得利益等
      情形，其陳述即易偏離事實而較不可信。
    (五)警詢時有無辯護人、代理人或親友在場：如有上開親誼之
      人在場，自可期待證人為自由從容之陳述，其證言之可信
      度自較高。
    (六)警詢所作之筆錄記載是否完整：如上開筆錄對於犯罪之構
      成要件、犯罪態樣、加重減輕事由或起訴合法要件等事實
      或情況，均翔實記載完整，自可推定證人之陳述，與事實
      較為相近，而可信為真實。法院應斟酌上列因素綜合判斷
      ，亦應細究陳述人之問答態度、表情與舉動之變化，此一
      要件係屬訴訟法事實之證明，以自由證明為已足，且應由
      主張此項證據之人證明。惟此僅係確定上開陳述有無證據
      能力而已，至該證據具有證據能力後，其證據力之強弱問
      題（指證明力），仍待法院綜合全辯論意旨及調查證據所
      得，依法認定之。
    本件證人陳明春於警詢中及原審審理時之證述，證人乙○○
    於警詢中及本院審理時之證述，雖前後陳述均有部分不符之
    情形，本院審酌其等於警詢中之證述距案發日較近，當時記
    憶自較深刻，可立即反應所知，不致因時隔日久而遺忘案情
    ；且較無來自被告同庭在場之壓力而出於虛偽不實之指證，
    或事後串謀而故為迴護被告之機會，且警詢筆錄就犯罪之構
    成要件及態樣記載均屬完整，證人陳明春、乙○○復證稱與
    被告間並無怨隙，且該警詢筆錄所載內容均係基於其自由意
    志下所為證述，足認證人陳明春、乙○○於警詢中所為之證
    述，客觀上仍具有較可信之特別情況，且亦為證明犯罪事實
    存否所必要，依上揭規定，其等於警詢中之證言自有證據能
    力。
二、證人陳明春、乙○○於偵查中之證言均有證據能力。
    按被告以外之人於偵查中向檢察官所為陳述，除顯有不可信
    之情況者外，得為證據，同法第一百五十九條之一第二項定
    有明文。偵查中對被告以外之人（包括證人、鑑定人、告訴
    人、被害人及共同被告等）所為之偵查筆錄，或被告以外之
    人向檢察官所提之書面陳述，性質上均屬傳聞證據。惟現階
    段刑事訴訟法規定檢察官代表國家偵查犯罪、實施公訴，依
    法其有訊問被告、證人及鑑定人之權，證人、鑑定人且須具
    結，而實務運作時，檢察官偵查中向被告以外之人所取得之
    陳述，原則上均能遵守法律規定，不致違法取供，其可信度
    極高，職是，被告以外之人前於偵查中已具結而為證述，除
    反對該項供述得具有證據能力之一方，已釋明「顯有不可信
    之情況」之理由外，不宜以該證人未能於偵訊中接受他造之
    反對詰問為由，即遽指該證人於偵查中之陳述不具證據能力
    。又按詰問權係指訴訟上當事人有在審判庭輪流盤問證人，
    以求發現真實，辨明供述證據真偽之權利。於現行刑事訴訟
    制度之設計，以刑事訴訟法第一百六十六條以下規定之交互
    詰問為實踐，屬於人證調查證據程序之一環；與證據能力係
    指符合法律所規定之證據適格，而得成為證明犯罪事實存在
    與否之證據適格，性質不同。偵查中檢察官為蒐集被告犯罪
    證據，訊問證人在於確認被告嫌疑有無及內容，與審判期日
    透過當事人攻防，調查證人認定事實之性質及目的有別。偵
    查中訊問證人，法無明文必須傳喚被告使之得以在場；刑事
    訴訟法第二百四十八條第一項前段雖規定「如被告在場者，
    被告得親自詰問」，事實上亦難期被告有於偵查中行使詰問
    權之機會。此項未經被告詰問之被告以外之人於偵查中向檢
    察官所為之陳述，依刑事訴訟法第一百五十九條之一第二項
    規定，原則上屬於法律規定為有證據能力之傳聞證據，於例
    外顯有不可信之情況，始否定其證據能力。是得為證據之被
    告以外之人於偵查中向檢察官所為之陳述，因其陳述未經被
    告詰問，應認屬於未經合法調查之證據，非屬無證據能力，
    而禁止證據使用。此項詰問權之欠缺，非不得於審判中由被
    告行使以補正，而完足為經合法調查之證據（最高法院九十
    六年度台上字第四三六五號判決要旨參照）。本件證人陳明
    春於原審審理時，證人乙○○於本院審理時，均未曾提及檢
    察官在偵查時有不法取供之情形，被告丁○○及其選任辯護
    人，亦未釋明上開供述有顯不可信之情況，且該證人陳明春
    復已於原審審理時進行交互詰問；另證人乙○○亦已於本院
    審理時進行交互詰問，證人陳明春、林宜蓉於偵查中亦經具
    結陳述，依上說明，本屬有證據能力之傳聞證據，雖未經被
    告於偵查程序為詰問，但已於原審或本院經以證人身分到庭
    補正詰問程序，而完足為合法調查之證據，以上開證人於偵
    查中陳述作為被告犯罪證據，應屬適當，自有證據能力。至
    證人陳明春雖先後證述略有不符，然此僅因屬證明力之問題
    ，尚無礙於證人陳明春於偵查中之證言具有證據能力之情，
    併此敘明。
三、其餘下列本案卷證，公訴人、被告及其選任辯護人均不爭執
    其證據能力，本院復衡以該等供述證據作成時之情況，應為
    適當，是可認後述所引用證據之證據能力均無疑義，合先敘
    明。
貳、認定事實及論罪科刑部分：
一、訊據被告固坦承曾於附表所示之時、地，交付甲基安非他命
    予證人陳明春，並向證人陳明春收取如附表所示之現款等情
    ，惟矢口否認涉有上開販賣第二級毒品海洛因犯行，辯稱：
    伊係與證人陳明春合資購買云云；選任辯護人則為被告辯護
    ：本案被告與證人陳明春間，未查有何監聽譯文，且遭警查
    獲時，亦僅扣有甲基安非他命四包，又證人陳明春於原審證
    稱係與被告合資購買等情，本案被告尚無販賣第二級毒品甲
    基安非他命犯行云云。惟查：
  (一)被告曾於附表所示之交易時間、地點，以附表所示之交易方
    式及價格，共販賣第二級毒品甲基安非他命四次予證人陳明
    春乙節，有如附表證據欄所示之證據可資佐證，堪予認定。
    又據被告陳述及證人乙○○於警、偵訊證述，其等二人會共
    同前往購買欲販售之甲基安非他命等情，且被告及證人乙○○、陳明春亦均陳稱：被告交付甲基安非他命予證人陳明春
    時，證人乙○○均在車內同行等語，核屬一致，堪以採信；
    證人陳明春復於警詢時證稱：證人乙○○曾接聽其所撥打欲
    購買甲基安非他命之電話，如係證人乙○○接聽，其會說找
    被告，證人乙○○會問何事，其會說被告在問要不要買東西
    ，這時證人乙○○就會將電話交予被告等語；證人陳明春於
    原審審理時亦證稱：其收受甲基安非他命後，有時會將現金
    交給被告，有時會交給證人乙○○等語，綜上各情以觀，被
    告及證人乙○○不僅同行前往購買欲供販賣之甲基安非他命
    ，且證人乙○○亦會幫忙被告接聽欲購毒者之電話，復共同
    前往交易現場交付甲基安非他命並收取買毒價款，被告及證
    人乙○○就附表所示四次販賣甲基安非他命犯行，具有犯意
    聯絡及行為分擔，亦堪認定。至被告及選任辯護人雖以前詞
    置辯，及證人陳明春於原審審理時翻異前詞，改證稱：其應
    係與被告合資購買甲基安非他命，亦即被告會先主動詢問有
    無需要甲基安非他命，如果拿得到甲基安非他命，先幫其出
    錢買回來，回來再將甲基安非他命交給其云云；再證人陳明
    春、乙○○於警詢時均證稱就附表編號四所示該次甲基安非
    他命交易，陳明春業已交付購買甲基安非他命之現款一千元
    云云；及被告及證人陳明春於原審審理時，均陳稱渠等四次
    交易中，除九十六年五月十日該次交易金額為一千元外，其
    餘三次一、二千元均有云云，查與實情不符，茲列述之：
    按施用毒品者其供出毒品來源，因而破獲者，法律規定得
      減輕其刑，是施用毒品者有為偵查機關誘導、或為邀輕典
      而為不實陳述之可能，其陳述之真實性自有合理之懷疑，
      其所稱向某人購買之供述，須補強證據以擔保其供述之真
      實性，所謂補強證據，指其他有關證明施用毒品者之關於
      毒品交易之供述真實性之相關證據而言，必須與施用毒品
      者關於毒品交易之供述，具有相當程度之關連性，而足使
      一般人對施用毒品者關於毒品交易之供述，並無合理之懷
      疑存在，而得確信其為真實，始足當之，最高法院雖著有
      九十四年度臺上字第七０三八號、九十四年度臺上字第一
      二一八號判決意旨參照。惟查，本件就被告被訴如附表所
      示之四次販賣甲基安非他命犯行，除證人陳明春之證述外
      ，被告就伊確曾與證人陳明春間有甲基安非他命暨現款之
      交付坦承在卷，核與證人乙○○證述情節相符，僅就附表
      編號四部分有通聯紀錄所載，但就附表編號一至四部分，
      均無通訊監察譯文，然本案亦尚非僅有購毒者之證述，實
      與前揭最高法院判決意旨情狀有別，選任辯護人認本案僅
      查扣甲基安非他命，復無通訊監察譯文，並引用前開最高
      法院判決意旨，認罪證不足，實有誤會，尚難憑此為被告
      有利之認定。
    被告於警、偵訊時雖曾陳稱與人合資購買甲基安非他命，
      惟其於警、偵訊時係陳稱：伊與在觀音鄉認識的外勞朋友
      合資購買等語，其於偵訊時更明確辯稱：伊沒有販賣甲基
      安非他命予證人陳明春，應係伊向證人陳明春購買甲基安
      非他命等語，蓋倘如被告及證人陳明春於原審審理時所為
      渠等二人係合資購買甲基安非他命，被告於警、偵訊時應
      可逕向司法警察及檢察官陳稱亦曾與證人陳明春合資購買
      甲基安非他命，焉有特別指明與他人合資購買，而就伊與
      證人陳明春合資購買之情刻意隱瞞，甚而辯稱應係伊向證
      人陳明春購買甲基安非他命，是被告於原審及本院審理時
      ，改辯稱與證人陳明春係合資購買乙節，前後有所齟齬，
      已啟疑竇，不足遽予採信；又證人乙○○於九十六年五月
      十日警詢時證稱：被告每次購得甲基安非他命後，一部份
      會留作己身施用，另外再分裝成小包裝賣給其他人，大概
      三、四天就賣完了等語，蓋依據證人乙○○證述，被告於
      購入甲基安非他命後，仍可能於三、四天後始再將甲基安
      非他命交予他人，倘如被告及證人陳明春事後改陳稱渠等
      係合資購買，被告應係於向他人購入甲基安非他命後，隨
      即應將購入之甲基安非他命交予證人陳明春，焉有仍置放
      三、四天之理，更足徵被告及證人陳明春此部分證述，應
      係屬事後迴護被告之詞，不足採信。況據證人乙○○前開
      證述，被告於購入第二級毒品甲基安非他命後，即會先取
      出一部份甲基安非他命留供伊施用，其有以量差方式留取
      部分毒品供己施用，餘者分裝販出，營利之情至為明確。
    證人陳明春、乙○○於警詢時雖均證稱就附表編號四所示
      該次甲基安非他命交易，證人陳明春業已交付購買甲基安
      非他命之現款一千元等語，惟證人陳明春於原審審理時，
      已改證稱其該次雖係欲以一千元向被告拿甲基安非他命，
      然因身上無現款，故尚未支付該一千元等語，此情亦為被
      告所堅稱，蓋參諸本案查獲經過，係員警於追捕當時屬通
      緝犯之被告時，適發現有如附表編號四所示之可疑毒品交
      易情形，從而，即於附表編號四所示交易地點風尚洗車場
      附近對被告進行逮捕及搜索，然當場並未扣得該交易毒品
      之現款一千元，從而，被告及證人陳明春於原審審理時陳
      稱該次交易被告尚未取得款項等語，尚非全然無憑。證人
      陳明春、乙○○於警詢時所證，可能係因因記憶模糊抑或
      記憶錯置，致為與事實不符之證述，併此敘明。
    證人甲○○雖於本院審理時證稱：「（辯護人問：九十六
      年五月時，乙○○到台北市刑大作筆錄時，你是否在場？
      ）是的，當時乙○○在台北市刑大說她要做筆錄有打電話
      給我，我就趕過去。（辯護人問：警方在對乙○○作筆錄
      前，是否有告知乙○○何事？）警方說很排斥被告丁○○
      ，警方說要我幫警方的忙。（辯護人問：到底是要你或乙○○幫警方的忙？）是要我配合警方他們就對了。（辯護
      人問：警方是要你配合何事？）就是說，比如毒品的東西
      就是向被告他買的，那時是講說，叫我筆錄作說東西是向
      他買的，就是要將被告丁○○咬的死死的。」云云，然綜
      觀全卷，並無證人甲○○之警詢筆錄，且本案所起訴者，
      係被告販賣毒品予陳明春，而非證人甲○○，且證人乙○○於本院隔離訊問證稱：警方沒有提到要其配合辦被告等
      語，是證人甲○○上開證述，不能作為被告有利之依據。
    又證人乙○○雖於本院審理時改證稱：「（辯護人問：就
      你所知，被告是否曾經交毒品給陳明春？）他們應該是有
      通電話，但是當場我沒有看到。（辯護人問：是否知道被
      告為何要交毒品給陳明春？）不知道。（辯護人問：九十
      六年間被告有無賣毒品給陳明春？）沒有。（辯護人問：
      在台北市刑大警方的調查筆錄中，為何你提到被告有在賣
      毒品？）我說的實在。（辯護人問：你剛才所言，被告沒
      有在賣毒品，而你又說在警詢中筆錄所言實在，為何如此
      ？）他有拿毒品給其他人過，但是那些人我不認識。（辯
      護人問：被告他拿毒品給其他人時，你是否在場？）有幾
      次我有在場。（辯護人問：是否知道為何被告要將毒品拿
      給其他人？）這個我就不清楚了。（辯護人問：九十六年
      五月十日被告有將毒品交給陳明春？）那天是有碰面，但
      是那天是沒有交毒品給陳明春。」、「（審判長問：你有
      無看到陳明春跟被告拿甲基安非他命？如有，總共看到幾
      次？）我看到被告有拿甲基安非他命給陳明春，但是沒有
      看到陳明春給被告錢。（審判長問：陳明春在警詢時，曾
      經說你有接聽過陳明春要向被告買甲基安非他命的電話，
      你接到電話之後，你會說『被告在問要不要買？』，所以
      你是否與被告一起在賣甲基安非他命給陳明春？）沒有，
      我沒有問過陳明春要不要。」云云，惟證人乙○○與被告
      不僅同行前往購買欲供販賣之甲基安非他命，且證人乙○○亦會幫忙被告接聽欲購毒者之電話，復共同前往交易現
      場交付甲基安非他命並收取買毒價款等情，業據證人陳明
      春於警詢、偵查及原審審理中證述明確，是證人乙○○於
      本院上開所證，係為達脫免刑責之目的，屬事後迴避刑責
      之詞，要無足採。
    被告及證人陳明春於原審審理時，均陳稱渠等四次交易中
      ，除九十六年五月十日該次交易金額為一千元外，其餘三
      次一、二千元均有等語。然查：證人陳明春於警詢時，亦
      曾陳稱：其每次都以一千元買一包等語，是雖被告及證人
      陳明春於原審審理時均陳稱渠等毒品交易價格亦有二千元
      者，然基於罪疑唯輕之法理，本院認被告及證人陳明春如
      附表所示四次甲基安非他命交易，均以認定交易金額為一
      千元為妥。
  (二)按販賣毒品之所謂販賣行為，須行為人主觀上有營利意圖，
    且客觀上有販入或賣出毒品行為，即足構成，至於實際上是
    否已經獲利，則非所問；必也始終無營利之意思，而以原價
    或低於原價有償讓與他人，方難謂為販賣行為，而僅得以轉
    讓罪論處（參照最高法院九十三年度臺上字第一六五一號判
    決要旨）。又販賣甲基安非他命毒品本無一定價格，各次買
    賣之價格，當亦各有差異，隨供需雙方之資力、關係之深淺
    、需求之數量、貨源之充裕與否、販賣者對於資金之需求如
    何即殷切與否，以及政府查緝之態度，進而為各種不同之風
    險評估，而為機動性之調整，是其價格標準，自非一成不變
    ，且販賣者從各種「價差」或「量差」或係「純度」謀取利
    潤方式，或有差異，然其所圖利益之非法販賣行為目的，則
    屬相同，並無二致。本件被告所為各次販賣毒品犯行，雖因
    並未當場查獲販毒事實，且時隔久遠，而無從察知其販賣毒
    品確實數量，惟毒品危害防制條例所處罰之「販賣」毒品罪
    ，所著重者為在主觀上有藉以牟利之惡性，及對毒品之擴散
    具有較有償或無償轉讓行為更嚴重之危害性，被告有無「營
    利」之意圖係從客觀之社會環境、情況及證人、物證等資料
    ，依據證據法則綜合研判認定；衡諸毒品甲基安非他命量微
    價高，且依一般社會通念以觀，販賣行為在通常情形下均係
    以牟利為其主要誘因及目的，從而，舉凡其有償交易，除足
    反證其確另基於某種非圖利本意之關係外，通常尚難因無法
    查悉其販入價額作為是否高價賣出之比較，諉無營利之意思
    ，阻卻販賣犯行之追訴。本件被告確與證人乙○○共同有上
    開販賣毒品之行為，已經調查屬實，考量社會大眾均知買賣
    甲基安非他命係非法行為之客觀社會環境，且據證人乙○○
    上開證述，被告應有以量差方式謀取利潤，是依據上開積極
    證據及經驗法則綜合研判，被告應係基於意圖營利之犯意聯
    絡而販賣毒品，要無疑義。
  (四)綜上所述，本案被告被訴販賣第二級毒品甲基安非他命犯行
    事證明確，應予依法論科。
二、查甲基安非他命為毒品危害防制條例第二條第二項第二款所
    定之第二級毒品，不得非法販賣。核被告所為如附表所示犯
    行，均係犯毒品危害防制條例第四條第二項之販賣第二級毒
    品甲基安非他命罪。被告各次販賣甲基安非他命前持有第二
    級毒品甲基安非他命之低度行為，應各為其販賣第二級毒品
    之高度行為所吸收，不另論罪。被告與共犯乙○○就附表所
    示之四次販賣甲基安非他命犯行，均有犯意聯絡及行為分擔
    ，皆為共同正犯，公訴人漏未敘及此共犯關係，爰併此敘明
    。按九十四年二月二日修正公佈，於九十五年七月一日施行
    之刑法，基於刑罰公平原則之考量，杜絕僥倖之犯罪心理，
    並避免易致鼓勵犯罪之誤解，已刪除第五十六條連續犯之規
    定。行為人反覆實行之犯罪行為茍係在刑法修正施行後者，
    因法律之修正已生阻斷連續犯之法律效果，除認應合於接續
    犯、繼續犯、集合犯等實質上一罪關係而以一罪論處外，基
    於一罪一罰之刑罰公平性，自應併合處罰。而刑法上所謂集
    合犯是指立法者所制定之犯罪構成要件中，本就預定有數個
    同種類之行為將反覆實行之犯罪而言，是將各自實現犯罪構
    成要件之多數行為，解釋為集合犯，而論以一罪；是以對於
    集合犯，必須從嚴解釋，以符合立法者之意向。所謂集合犯
    ，係指數犯罪構成要件中，本即預定有數個同種類之行為將
    反覆實行，雖其特質為行為含有反覆實行複數行為而評價為
    包括一罪，但並非其所有反覆實行之行為，皆一律認為包括
    一罪，仍須從行為人之主觀犯意，自始係基於概括性，行為
    之時、空上具有密切關係，且依社會通念，認屬包括之一罪
    為合理適當者，始足當之，否則仍應依實質競合予以併合處
    罰。犯罪是否包括一罪之集合犯，客觀上，應斟酌其法律規
    定文字之本來意涵、實現該犯罪目的之必要手段、社會生活
    經驗中該犯罪實行常態及社會通念等；主觀上，則視其是否
    出於行為人之一次決意，並秉持刑罰公平原則，加以判斷（
    最高法院九十六年度臺上字第一八五０號、九十六年度臺上
    字第三五三一號、九十六年度臺上字第四九六九號、九十六
    年度臺上字第一一六八號判決意旨參照）。本件被告意圖營
    利而販賣毒品共四次之行為，為實現牟利之犯罪目的，依吾
    人之生活經驗，其犯罪之實行，固以反覆、繼續為常態，然
    其販賣之時間，自九十六年三月間起，迄同年五月間止，長
    達二月許，實難認係出於被告之一次犯意決之；況此類綿延
    數月，透過買賣雙方各次聯絡在異時、異地之販賣毒品行為
    ，依社會通念，殊難認以評價為一罪為適當；再者，其多次
    販賣毒品，致該毒品氾濫，嚴重危害國人身心健康之犯罪結
    果，評價為集合犯之包括一罪，難謂符合法律規範本質，更
    與刪除連續犯之修法意旨相違，自不得認僅成立集合犯之包
    括一罪。又被告販賣甲基安非他命予證人陳明春之時間間隔
    前後長達二月，尚難認有何時空密接之情，是被告所犯四次
    販賣毒品甲基安非他命犯行，應分論併罰。公訴意旨認被告
    此部分四次販賣毒品甲基安非他命犯行，係屬接續犯關係，
    尚有誤會。
三、原判決認被告關於事實欄一之販賣予陳明春部分，罪證明確
    而予科刑，固非無見，惟查：(1)按共同正犯犯罪所得之財物
    為現金時，因共同正犯應就全部犯罪結果負其責任，而合併
    計算犯罪所得，且於全部或一部不能沒收時以其財產抵償之
    ，但為避免執行時發生重複沒收、抵償之情形，故各共同正
    犯之間係採「連帶沒收主義」，於裁判時應諭知被告共同犯
    罪所得之財物應與其他共同正犯「連帶沒收之」。原判決就
    被告與乙○○共同販賣第二級毒品甲基安非他命之所得諭知
    沒收，並未為「連帶沒收」之諭知，即有未洽。(2)未扣案之
    門號0000000000行動電話（含SIM卡），屬被告
    所有，用以聯絡販賣本件甲基安非他命之物，均應宣告沒收
    ，如不能沒收，均應追徵其價額，原判決未為沒收宣告，亦
    有未洽。被告上訴仍執前詞否認犯罪，惟被告本件犯行事證
    明確，已如前述，被告所辯顯係卸責之詞，被告上訴為無理
    由，應予駁回。惟原判決既有上開可議之處，自屬無可維持
    ，應由本院將原判決予以撤銷改判。爰審酌被告前有施用毒
    品素行，復鋌而走險從事販毒交易，明知甲基安非他命為第
    二級毒品，施用者容易成癮，濫行販賣施用，非但對施用者
    身心造成傷害，且多有施用致死之案例，且因其成癮性，常
    使施用者經濟地位發生實質改變而處於劣勢，容易造成家庭
    破裂、戕害國力，為國家嚴格查禁之違禁物，猶不顧其販賣
    對象可能面臨之困境，加以販賣，其販賣對象為一人，販賣
    次數共達四次助長毒品流通，致生危害於社會甚鉅，犯後供
    詞反覆，尚難認有何悔改之意等一切情狀，分別諭知如主文
    第二項所示之刑，並定其應執行之刑如主文第二項所示。
四、沒收部分：
  (一)另按毒品危害防制條例第十九條第一項規定，犯販賣毒品罪
    者，其犯罪所得之財物均沒收之，係採義務沒收主義。故販
    賣毒品所得之對價，不問其中成本若干，利潤多少，均應全
    部諭知沒收，貫徹政府查禁煙毒之決心，以符立法本旨（最
    高法院九十一年度臺上字第二四一九號判決意旨參照）。另
    按毒品危害防制條例第四條第二項之販賣第二級毒品罪者，
    其因犯罪所得之財物，沒收之，如全部或一部不能沒收時，
    追徵其價額或以其財產抵償之。同條例第十九條第一項雖有
    明文，然所稱因犯罪所得之財物，係以實際所得者為限，苟
    無所得或尚未取得者，即無從為沒收、追徵或以財產抵償之
    諭知（最高法院九十六年度臺上字第二三三一號判決意旨參
    照）。又按毒品危害防制條例第十九條第一項固規定：「犯
    第四條至第九條、第十二條、第十三條或第十四條第一項、
    第二項之罪者，其供犯罪所用或因犯罪所得之財物，均沒收
    之，如全部或一部不能沒收時，追徵其價額或以其財產抵償
    之」，但共同正犯之犯罪所得為新臺幣時，因係合併計算，
    且於全部或一部不能沒收時，以其財產抵償之，為避免執行
    時發生重複沒收、抵償之情形，故各共同正犯之間係採連帶
    沒收主義，於裁判時僅諭知連帶沒收，不得就全體共同正犯
    之總所得對各該共同正犯分別重複諭知沒收；此與罰金刑應
    分別諭知、分別執行者不同（最高法院九十六年度台上字第
    三四五０號、九十五年度台上字第九二五號、九十四年度台
    上字第七四二一號判決要旨參照）。查被告與共犯乙○○於
    附表編號一至三所示時、地，販賣甲基安非他命予證人陳明
    春，所得各為一千元，應均依毒品危害防制條例第十九條第
    一項規定，於各主文欄項下，諭知連帶沒收，如全部或一部
    不能沒收時，皆以其等財產連帶抵償之。
  (二)被告所使用之門號0000000000號行動電話（含SI
    M卡）雖未扣案，然係被告用以聯絡販賣甲基安非他命所用
    之行動電話手機（含SIM卡），業據被告供明在卷。雖該行
    動電話之申請名義人非為被告或共犯乙○○，然係被告丁○○以其老婆林雅雪之名義向電信公司申請，仍屬被告所有，
    業據被告於原審供明在卷（見原審卷第六十七頁）。裝填上
    開門號之行動電話雖因被告於原審供稱已經壞掉而丟棄，惟
    並無證據證明已經滅失，仍應依毒品危害防制條例第十九條
    第一項規定，於各主文欄項下諭知沒收，如不能沒收時，追
    徵其價額。而行動電話門號SIM卡或RUIM卡之所有權，均於
    將SIM卡或RUIM卡交予客戶使用時即移轉歸屬客戶所有，此
    經國內各電信業者覆函司法院在案，有司法院九十七年五月
    六日院臺廳刑一字第０九七０００九七六０號函示可稽，是
    該門號SIM卡，亦應依毒品危害防制條例第十九條第一項之
    規定宣告沒收，如不能沒收時，追徵其價額。
  (三)另被告於附表編號四所示之時、地，販賣甲基安非他命予證
    人陳明春之交易價格雖為一千元，然因證人陳明春並無現款
    而尚未支付等情，業經本院認定如前，參諸前開說明，被告
    就附表編號四所示販賣甲基安非他命予證人陳明春部分，既
    尚無實際所得，就此部分自無從為沒收之宣告。至本案搜索
    查扣如犯罪事實欄所載之甲基安非他命、分裝袋、吸管、橡
    膠管、吸食器、電子秤及備用電池等物品，被告亦否認為其
    所有，且查無證據足資證明前開物品確與本案被告四次販賣
    海洛因犯行有關聯，自無從併予宣告沒收。
五、不另為無罪諭知部分：
  (一)公訴意旨另略以：被告於九十六年三、四月間起，至同年五
    月十日凌晨一時前某時，在前揭風尚洗車場前，以每包甲基
    安非他命一千元之價格，另販賣甲基安非他命予證人陳明春
    六次（即不包括業經論罪科刑之如附表所示四次交易），因
    認被告此部分，另犯有毒品危害防制條例第四條第二項之販
    賣第二級毒品罪嫌，且與前開經本院論罪科刑部分，有接續
    犯之一罪關係。
  (二)按犯罪事實應依證據認定之，無證據不得認定犯罪事實，刑
    事訴訟法第一百五十四條第二項定有明文。而認定不利於被
    告之事實，須依積極證據，苟積極證據不足為不利於被告事
    實之認定時，即應為有利於被告之認定，更不必有何有利之
    證據，亦有最高法院三十年上字第八一六號判例可資參照。
    又按施用毒品者其供出毒品來源，因而破獲者，法律規定得
    減輕其刑，是施用毒品者有為偵查機關誘導、或為邀輕典而
    為不實陳述之可能，其陳述之真實性自有合理之懷疑，其所
    稱向某人購買之供述，須補強證據以擔保其供述之真實性，
    所謂補強證據，指其他有關證明施用毒品者之關於毒品交易
    之供述真實性之相關證據而言，必須與施用毒品者關於毒品
    交易之供述，具有相當程度之關連性，而足使一般人對施用
    毒品者關於毒品交易之供述，並無合理之懷疑存在，而得確
    信其為真實，始足當之（最高法院九十四年度臺上字第七０
    三八號、九十四年度臺上字第一二一八號判決意旨參照）。
  (三)公訴人認定被告涉犯上揭罪嫌，無非係以證人陳明春於警詢
    之證述，為其主要論據。訊據被告於原審審理時堅稱：伊僅
    交付證人陳明春四次甲基安非他命等語。經查，證人陳明春
    於警詢時雖證稱先後曾向被告購買甲基安非他命約十次等語
    ，然證人陳明春於原審審理時已翻異前詞，改證稱實際次數
    應僅4次等語，核與被告自承渠等二人聯絡交易甲基安非他
    命之時、地及次數相符；另就證人陳明春所證述之其餘六次
    交易甲基安非他命犯嫌，除證人陳明春前後不一之證述外，
    尚無補強證據可資佐證，實無法遽予採信為論罪基礎，此外
    ，復查無其他積極證據足以證明被告有此部分販賣第二級毒
    品甲基安非他命之犯行，此部分自屬不能證明被告犯罪，原
    應為被告無罪之諭知，惟公訴人認此部分，與被告前經本院
    論罪科刑部分，有接續犯之一罪關係，爰不另為無罪之諭知
    。
據上論斷，應依刑事訴訟法第三百六十九條第一項前段、第三百
六十四條、第二百九十九條第一項前段，毒品危害防制條例第四
條第二項、第十九條第一項，刑法第十一條、第二十八條、第五
十一條第五款判決如主文。
本案經檢察官丙○○到庭執行職務。
中    華    民    國    97    年    12    月    9     日
            刑事第七庭    審判長法  官  林  榮  龍
                                法  官  江  錫  麟
                                法  官  張  惠  立
上列正本證明與原本無異。
如不服本判決應於收受送達後十日內向本院提出上訴書狀，其未
敘述上訴理由者，並得於提起上訴後十日內向本院補提理由書 (
均須按他造當事人之人數附繕本)「切勿逕送上級法院」。
                                書記官  陳  慈  傳
中    華    民    國    97    年    12    月    12    日
附錄：本案論罪科刑法條全文
毒品危害防制條例第4條
製造、運輸、販賣第一級毒品者，處死刑或無期徒刑；處無期徒
刑者，得併科新臺幣 1 千萬元以下罰金。
製造、運輸、販賣第二級毒品者，處無期徒刑或 7 年以上有期徒
刑，得併科新臺幣 7 百萬元以下罰金。
製造、運輸、販賣第三級毒品者，處 5 年以上有期徒刑，得併科
新臺幣 5 百萬元以下罰金。
製造、運輸、販賣第四級毒品者，處 3 年以上 10 年以下有期徒
刑，得併科新臺幣 3 百萬元以下罰金。
製造、運輸、販賣專供製造或施用毒品之器具者，處 1 年以上 7
年以下有期徒刑，得併科新臺幣 1 百萬元以下罰金。
前五項之未遂犯罰之。
附表
┌─┬─────┬─────┬───────┬───┬────────────┬───────┐
│編│交易時間  │交易地點  │   交易方式   │交易價│       證      據       │   主     文  │
│號│          │          │              │格（新│                        │              │
│  │          │          │              │臺幣）│                        │              │
│  │          │          │              │      │                        │              │
│  │          │          │              │      │                        │              │
│  │          │          │              │      │                        │              │
├─┼─────┼─────┼───────┼───┼────────────┼───────┤
│一│96年3 月間│臺北縣三重│由丁○○先以其│1,000 │1 、證人陳明春於警、偵訊│丁○○共同販賣│
│  │某日      │市○○○路│所使用之091746│元    │及原審審理時之證述（見96│第二級毒品，處│
│  │          │風尚洗車場│0569 行動電話 │      │年度他字第1721號卷第5至8│有期徒刑柒年陸│
│  │          │          │，傳送簡訊至陳│      │頁、第94頁至第95頁，原審│月。因販賣毒品│
│  │          │          │明春所使用之09│      │審判筆錄）              │所得之財物新臺│
│  │          │          │00000000號門號│      │2 、證人乙○○於警、偵訊│幣壹仟元與林怡│
│  │          │          │，詢問有無意願│      │之證述（見同上卷第10頁至│蓉連帶沒收之，│
│  │          │          │購買甲基安非他│      │第13頁、第15頁至第17頁、│如全部或一部不│
│  │          │          │命後，即約定購│      │第93頁至第94頁）        │能沒收時，以其│
│  │          │          │買甲基安非他命│      │3、被告於原審自白有交付 │等財產連帶抵償│
│  │          │          │之時、地及交易│      │甲基安非他命並收取現金之│之。未扣案供裝│
│  │          │          │價格          │      │情                      │置門號０九一七│
│  │          │          │              │      │                        │四六０五六九號│
│  │          │          │              │      │                        │之不詳廠牌行動│
│  │          │          │              │      │                        │電話壹支（含上│
│  │          │          │              │      │                        │開門號ＳＩＭ卡│
│  │          │          │              │      │                        │）沒收，如全部│
│  │          │          │              │      │                        │或一部不能沒收│
│  │          │          │              │      │                        │時，追徵其價額│
│  │          │          │              │      │                        │。            │
├─┼─────┼─────┼───────┼───┼────────────┼───────┤
│二│96年3 月至│臺北縣三重│由丁○○先以其│1,000 │1 、證人陳明春於警、偵訊│丁○○共同販賣│
│  │96 年5 月8│市○○○路│所使用之091746│元    │及原審審理時之證述（見96│第二級毒品，處│
│  │日期間之某│風尚洗車場│0569行動電話，│      │年度他字第1721號卷第5至8│有期徒刑柒年陸│
│  │日        │          │傳送簡訊至陳明│      │頁、第94頁至第95頁，原審│月。因販賣毒品│
│  │          │          │春所使用之0987│      │審判筆錄）              │所得之財物新臺│
│  │          │          │325444號門號，│      │2 、證人乙○○於警、偵訊│幣壹仟元與林怡│
│  │          │          │詢問有無意願購│      │之證述（見同上卷第10頁至│蓉連帶沒收之，│
│  │          │          │買甲基安非他命│      │第13頁、第15頁至第17頁、│如全部或一部不│
│  │          │          │後，即約定購買│      │第93頁至第94頁）        │能沒收時，以其│
│  │          │          │甲基安非他命之│      │3、被告於原審自白有交付 │等財產連帶抵償│
│  │          │          │時、地及交易價│      │甲基安非他命並收取現金之│之。未扣案供裝│
│  │          │          │格            │      │情                      │置門號０九一七│
│  │          │          │              │      │                        │四六０五六九號│
│  │          │          │              │      │                        │之不詳廠牌行動│
│  │          │          │              │      │                        │電話壹支（含上│
│  │          │          │              │      │                        │開門號ＳＩＭ卡│
│  │          │          │              │      │                        │）沒收，如全部│
│  │          │          │              │      │                        │或一部不能沒收│
│  │          │          │              │      │                        │時，追徵其價額│
│  │          │          │              │      │                        │。            │
├─┼─────┼─────┼───────┼───┼────────────┼───────┤
│三│前開附表2 │臺北縣三重│由丁○○先以其│1,000 │1 、證人陳明春於警、偵訊│丁○○共同販賣│
│  │所示時間後│市○○○路│所使用之091746│元    │及原審審理時之證述（見96│第二級毒品，處│
│  │某日起，至│風尚洗車場│0569行動電話，│      │年度他字第1721號卷第5至8│有期徒刑柒年陸│
│  │96 年5月8 │          │傳送簡訊至陳明│      │頁、第94頁至第95頁，原審│月。因販賣毒品│
│  │日期間之某│          │春所使用之0987│      │審判筆錄）              │所得之財物新臺│
│  │日        │          │325444號門號，│      │2 、證人乙○○於警、偵訊│幣壹仟元與林怡│
│  │          │          │詢問有無意願購│      │之證述（見同上卷第10頁至│蓉連帶沒收之，│
│  │          │          │買甲基安非他命│      │第13頁、第15頁至第17頁、│如全部或一部不│
│  │          │          │後，即約定購買│      │第93頁至第94頁）        │能沒收時，以其│
│  │          │          │甲基安非他命之│      │3、被告於原審自白有交付 │等財產連帶抵償│
│  │          │          │時、地及交易價│      │甲基安非他命並收取現金之│之。未扣案供裝│
│  │          │          │格            │      │情                      │置門號０九一七│
│  │          │          │              │      │                        │四六０五六九號│
│  │          │          │              │      │                        │之不詳廠牌行動│
│  │          │          │              │      │                        │電話壹支（含上│
│  │          │          │              │      │                        │開門號ＳＩＭ卡│
│  │          │          │              │      │                        │）沒收，如全部│
│  │          │          │              │      │                        │或一部不能沒收│
│  │          │          │              │      │                        │時，追徵其價額│
│  │          │          │              │      │                        │。            │
├─┼─────┼─────┼───────┼───┼────────────┼───────┤
│四│96年5 月10│臺北縣三重│由丁○○先以其│1,000 │1 、證人陳明春於警、偵訊│丁○○共同販賣│
│  │日凌晨1 時│市○○○路│所使用之091746│元，惟│及本院審理時之證述（見96│第二級毒品，處│
│  │許        │風尚洗車場│0569行動電話，│陳明春│年度他字第1721號卷第5至8│有期徒刑柒年陸│
│  │          │          │傳送簡訊至陳明│暫賒欠│頁、第94頁至第95頁，原審│月。未扣案供裝│
│  │          │          │春所使用之0987│，尚未│審判筆錄）              │置門號０九一七│
│  │          │          │325444號門號，│給付交│2 、證人乙○○於警、偵訊│四六０五六九號│
│  │          │          │詢問有無意願購│易款項│之證述（見同上卷第10頁至│之不詳廠牌行動│
│  │          │          │買甲基安非他命│      │第13頁、第15頁至第17頁、│電話壹支（含上│
│  │          │          │後，即約定購買│      │第93頁至第94頁）        │開門號ＳＩＭ卡│
│  │          │          │甲基安非他命之│      │3、門號 0000000000之通聯│）沒收，如全部│
│  │          │          │時、地及交易價│      │紀錄3 紙（見同上卷第74頁│或一部不能沒收│
│  │          │          │格            │      │至第76頁）              │時，追徵其價額│
│  │          │          │              │      │4 、被告於原審自白有交付│。            │
│  │          │          │              │      │甲基安非他命並約定收取現│              │
│  │          │          │              │      │金之情                  │              │
└─┴─────┴─────┴───────┴───┴────────────┴───────┘


司法院資訊處製作；財團法人民間司法改革基金會備份。
